臺灣高等法院臺中分院民事判決
109年度上字第14號
上  訴  人  張進國  
            張進杰  

共      同
訴訟代理人  陳建勛律師
被  上訴人  巫建忠  
訴訟代理人  陳美俐  
被  上訴人  巫鄭素真
            巫佩諭  
            巫家誼  
共      同
訴訟代理人  楊榮富律師
複  代理人  蔣志明律師
上列當事人間租佃爭議等事件，上訴人對於中華民國108年10月7
日臺灣南投地方法院107年度訴字第383號第一審判決提起上訴，
本院於111年1月4日言詞辯論終結，判決如下：
    主  文
一、原判決廢棄。
二、確認上訴人張進國就被上訴人巫鄭素真、巫佩諭、巫家誼所
    有南投縣○○鎮○○段00地號土地內，如原判決附圖編號19⑴所
    示土地（面積2,921.39平方公尺），有耕地租佃關係存在。
三、被上訴人巫鄭素真、巫佩諭、巫家誼於第一審之反訴及其假
    執行之聲請均駁回。　　
四、第一、二審訴訟費用，由被上訴人巫鄭素真、巫佩諭、巫家
    誼各負擔3分之1。
    事實及理由
甲、程序事項：
一、被上訴人巫建忠經合法通知，未於言詞辯論期日到場，核無
    民事訴訟法第386條所列各款情形，爰依上訴人張進國之聲
    請，由其一造辯論而為判決。
二、張進國於原審先位請求：確認張進國就被上訴人巫鄭素真、
    巫佩諭、巫家誼（下稱巫鄭素真等3人）所有南投縣○○鎮○○
    段00地號土地（下稱19地號土地），如原判決附圖編號19⑴
    所示土地（面積2,921.39平方公尺，下稱編號19⑴所示土地
    ），有耕地租佃關係存在；備位請求：確認張進國就巫建忠
    所有南投縣○○鎮○○段00○00地號土地（下稱14地號、15地號
    土地）（即南投縣○○鎮○○○地○○○○○○○000號，下稱租約埔枇1
    86號），有耕地租佃關係存在。其上訴後，更正求為判決：
    確認⑴張進國就巫鄭素真等3人所有編號19⑴所示土地，有耕
    地租佃關係存在；或⑵張進國就巫建忠所有15地號土地（即
    埔里鎮公所耕地三七五租約埔枇186號，下稱租約埔枇186號
    ）內，如附圖編號E所示土地（面積1,858.66平方公尺，下
    稱編號E所示土地），有耕地租佃關係存在（參本院卷㈡293
    頁），核屬補充其事實及法律上之陳述，不涉訴之變更追加
    ，於法無不合，應予准許。
乙、實體事項：　　
壹、本訴部分：
一、張進國主張：
　㈠重測前南投縣○○鎮○○段00000○00000地號土地（下稱253-3、2
    53-7地號土地）於民國35年間，原為訴外人巫○○、巫○○、巫
    ○○、巫○○及巫○○等5人共有。於36年11月間，辦理共有物分
    割，將253-3地號土地分割由巫○○單獨所有，將253-7地號土
    地分割為巫○○單獨所有。
  ㈡巫○○於89年間，將253-3地號土地贈與訴外人即其子巫○○。嗣
    於90年2月間，253-3地號土地，再分割出重測前南投縣○○鎮
    ○○段000000地號土地（下稱253-30地號土地）。分割後之25
    3-3地號土地經重測後為19地號土地；分割後之253-30地號
    土地經重測後為南投縣○○鎮○○段00地號土地（下稱20地號土
    地）。巫○○死亡後，由巫鄭素真等3人以分割繼承為登記原
    因，各取得19地號土地應有部分3分之1。
  ㈢巫○○於101年6月間，將253-7地號土地再分割出重測前南投縣
    ○○鎮○○段000000地號土地（下稱253-35地號土地）。分割後
    之253-35地號土地經重測後為14地號土地，分割後之253-7
    地號土地經重測後為15地號土地。巫○○嗣於102年間，將該
    二筆土地贈與其子巫建忠。
  ㈣張進國之先祖自日治時期起，即承租編號19⑴所示土地，耕作
    維生，早與原地主成立耕地租佃關係，並於50年間，依法辦
    理耕地租約登記（租約埔枇186號）。上開土地雖歷經分割
    、贈與、繼承等，惟上開耕地租佃關係依法應由張進國與巫
    鄭素真等3人繼受。故張進國就巫鄭素真等3人所有編號19⑴
    所示土地，應有耕地租佃關係存在。
  ㈤因南投縣埔里鎮公所（下稱鎮公所）辦理地主與佃農間租約
    訂立、變更及續約登記時，並未至承租現地勘測，致耕地租
    約登記，將張進國先祖實際耕作之253-3（現為19）地號土
    地，誤載為上253-7（現為15）地號土地，使巫鄭素真等3人
    否認有上開耕地租佃關係存在。退步言之，若應以上開誤載
    地號之耕地租約登記為準，上開耕地租佃關係應由張進國與
    巫建忠承受，故張進國就巫建忠所有編號E所示土地，應有
    耕地租佃關係存在。惟張進國亦否認有上開地租佃關係存在
    等情。爰訴請確認上開耕地租佃關係存在。
二、巫鄭素真等3人則以：卷存最早之租約埔枇186號租約係於50
    年簽訂，出租人巫○○、承租人張○○。最近一次續約登記租期
    自98年1月1日起，至103年12月31日止。於102年7月1日，出
    租人變更為巫建忠；於104年5月1日承租人變更為張進國。
    另巫建忠與張○○於103年12月31日租約屆期前，曾共同蓋章
    確認耕作位置，僅在15地號土地內地籍圖上劃斜線部分土地
    。準此，伊等3人所有19地號土地，縱由張進國之被繼承人
    張○○實際耕作，但確非其向巫○○承租之位置。即張進國與伊
    等3人或伊之前手巫○○、前前手巫○○均無租賃之合意。況張
    進國亦自承：租金未曾繳納予巫鄭素真等3人及巫○○或巫○○
    ，自難認張進國與巫鄭素真等3人間有耕地租約存在。縱認
    張進國與巫鄭素真等3人間有耕地租約存在，該租約亦因張
    進國不自任耕作而無效（蓋張進國與實際耕作之上訴人張進
    杰分別有住處，並未同居共財）。又20地號土地係自19地號
    土地分割而出，而江○○、陳○○在200地號土地上，搭載建物
    ，供居住之用（參附圖F、G、H所示），亦屬不自任耕作。
    故原耕地租約（即租約埔水206號，含19、20地號土地）應
    一併無效。另巫鄭素真等3人於訴訟期間之歷次書狀，均一
    再主張：張進國未繳納租金一事，應解釋為已生催告租金之
    效力，故伊等3人已於110年4月20日，以民事答辯㈣狀對張進
    國以積欠地租達2年為由，為終止上開租約之意思表示。故
    伊等3人與張進國間自無耕地租佃關係存在等語置辯。
三、巫建忠則以：張進國實際耕作之土地為編號19⑴所示土地，
    並非伊所有15地號土地，現15地號土地已全部出租他人耕作
    使用中。況自伊於102年取得15地號土地迄今，從未收受張
    進國、張○○之租金，亦未委託任何人代收，故伊與張進國間
    自無耕地租佃關係存在等語置辯。　　
貳、反訴部分：
一、巫鄭素真等3人主張：張進國與伊等3人間並無耕地租約存在
    ，其與張進杰於伊等3人所有編號19⑴所示土地上，占有耕作
    ，無正當權源，應屬無權占有。張進國為系爭土地之間接占
    有人，張進杰則為直接占有人，具有不真正連帶債務關係等
    情。爰依民法第767條第1項規定，請求張進國、張進杰將編
    號19⑴所示土地上種植之農作物移除，併將該土地返還伊等3
    人。
二、張進國、張進杰則以：張進國與巫鄭素真等3人，就編號19⑴
    所示土地存有耕地租佃關係，其使用該土地非無權占用，且
    張進國、張進杰均為直接占有人。其等為兄弟關係，在其等
    父親張○○為承租人時，其等即共同耕作。嗣後其等協議以張
    進國名義簽約，但仍為共同耕作。上開租約既存在於張進國
    與巫鄭素真等3人間，則張進杰自得與張進國一同於編號19⑴
    所示土地上耕作等語置辯。
參、原審為張進國、張進杰敗訴之判決，張進國、張進杰不服：
一、本訴部分：
　㈠張進國上訴求為判決：⒈原判決廢棄。⒉上開廢棄部分，確認
    ：⑴張進國就巫鄭素真等3人所有編號19⑴所示土地，有耕地
    租佃關係存在；或⑵張進國就巫建忠所有編號E所示土地，有
    耕地租佃關係存在。
　㈡巫鄭素真等3人、巫建忠則聲明：上訴駁回。
二、反訴部分：
　㈠張進國、張進杰上訴求為判決：⒈原判決廢棄。⒉上開廢棄部
    分，巫鄭素真等3人在第一審之反訴駁回。⒊願供擔保，請准
    免為假執行。
　㈡巫鄭素真等3人則聲明：上訴駁回。　
肆、兩造不爭執事項（參本院卷㈠300-302頁）：
一、兩造間就本件耕地租佃爭議，前經鎮公所及南投縣政府耕地
    租佃委員會依法調解、調處，均未成立，由南投縣政府移送
    原審（參原審卷5-125頁）。
二、253-3、253-7地號土地原為巫○○、巫○○等5兄弟共有，於36
    年11月間，分別將之分割由巫○○、巫○○單獨所有。嗣：
　㈠巫○○於89年間，將253-3地號土地贈與巫○○。嗣於90年間，自
    該土地分割出253-30地號土地（經重測後為20地號土地）。
    分割後之253-3地號土地經重測後為19地號土地。巫○○死亡
    後，19、20地號土地於105年9月12日，因分割繼承而登記為
    巫鄭素真、巫佩諭、巫家怡共有，應有部分各3分之1（參本
    院卷㈡270頁）。  
　㈡253-7地號土地於101年5月間，分割出253-35地號土地。分割
    後之253-35地號土地經重測後為14地號土地，分割後之253-
    7地號土地經重測後為15地號土地。嗣巫○○於102年間，將14
    、15地號土地贈與巫建忠（參本院卷㈠181-197頁）。
三、19地號土地（面積16,224.03平方公尺），屬特定農業區之
    農牧用地，土地登記謄本上其他登記事項有記載「有三七五
    租約」（參原審卷145頁）。
四、14、15地號土地（面積分別為4,720.01平方公尺、14,921.0
    1平方公尺），為特定農業區之農牧用地。土地登記謄本上
    其他登記事項均有「有三七五租約」之記載（參原審卷141
    、143頁）。
五、19地號土地現由張進國、張進杰與其他三七五租約之承租人
    分別占用耕作。
六、張進國、張進杰現占有編號19⑴所示土地，種植茭白筍。
七、租約埔枇186號耕地租約登記之出租人為巫建忠，承租人為
    張進國，租用面積為14、15地號土地內共計3,186平方公尺
    （參本院卷㈠107至115頁）。
八、巫○○與訴外人張○○就19地號其中0.3872公頃土地，續約訂有
    私有耕地租約書（租約埔水205號），約定租賃期間為104年
    1月1日起，至109年12月31日止（參本院卷㈠157-167頁）。
九、巫○○與訴外人江○○、陳○○、陳○就19地號其中1.1533公頃土
    地，續約訂有私有耕地租約書（租約埔水206號），約定租
    賃期間為104年1月1日起，至109年12月31日止（參本院卷㈠1
    69-179頁）。
伍、本院得心證之理由：
一、張進國、張進杰現占有巫鄭素真等3人所有編號19⑴所示土地
    ，耕作種植茭白筍。惟租約埔枇字第186號耕地租約登記之
    張進國所承租地點，卻為巫建忠所有14、15地號土地內共計
    3,186平方公尺，致生其實際耕作地點與耕地租約登記不相
    符合。然該實際耕作地點與耕地租約登記不相符合之情形，
    並非由兩造主動發覺，而係鎮公所於103年12月31日原耕地
    租約期滿前，依法通知出租人與承租人申請續約登記時，經
    承辦人員審核發現耕地租約登記之承租總面積，大於耕地面
    積，乃通知含兩造在內之相關當事人，前往該所協議，並建
    議兩造能釐清租約所承租的面積及位置。嗣兩造並未能達成
    協議等情，有該所檢送之租佃爭議調解會資料、協商紀綠附
    於原審卷29、47頁可參。
二、鎮公所就19地號土地所為耕地租約登記，與相關承租人實際
    耕作情形，確有不符之處：
  ㈠19地號土地面積為16,224.03平方公尺。巫○○與張○○就19地號
    其中0.3872公頃土地續約訂有私有耕地租約書（租約埔水字
    第205號）。另巫○○前與江○○、陳○○、陳○就19地號其中1.15
    33公頃土地續約訂有私有耕地租約書（租約埔水206號）等
    情，為兩造所不爭執。
　㈡依相關出租人與承租人於103年12月31日耕地租約期滿前，經
    鎮公所承辦人員建議，自行協議所提出附於續約承租的位置
    之地籍圖（參本院卷㈠167、179頁）所示，張○○與江○○、陳○
    ○、陳○所承租19地號土地之位置，明顯有所重疊。復與本院
    至現場勘測相關承租人實際耕作位置（參本院卷㈡39-55頁勘
    驗筆錄、現場照片、參考圖），命地政事務所測量及補充測
    量之結果（參本院卷㈡75、201頁複丈成果圖），有所歧異。
    且依鎮公所於106年11月16日協商紀綠（參原審卷47-49頁）
    所示，當時張○○並未實際在19地號土地上耕作，而係張進國
    、張進杰實際在19地號土地上耕作。
　㈢觀諸上開地籍圖所示，張○○承租之位置，與張進國、張進杰
    實際耕作之位置有所重疊，且與張○○之繼承人張○○目前實際
    耕作之位置（不在19地號土地內，而係在15地號土地內，參
    上開複丈成果圖編號A所示）不符。又依上開地籍圖所示，
    江○○、陳○○、陳○承租之位置，幾乎涵蓋19地號左上、右上
    、中、下方土地。但該3人目前實際耕作位置，僅有19地號
    左上、中、下方土地（參上開複丈成果圖編號B、C、K所示
    ），並包未含右上方土地（目前係由張進國、張進杰實際耕
    作，參上開成果圖編號L所示【即編號19⑴】所示土地）。
　㈣基上等情，足認巫○○與張○○雖有續約訂有私有耕地租約書（
    租約埔水205號），由張○○承租巫○○所有19地號土地中其中0
    .3872公頃土地。惟張○○實際上並未在巫○○所有19地號土地
    內耕作，反係由張進國、張進杰實際在19地號土地內之編號
    19⑴所示土地上耕作。　
三、鎮公所就15地號土地所為耕地租約登記，與相關承租人實際
    耕作情形，確有不符之處：
  ㈠依相關出租人與承租人於103年12月31日耕地租約期滿前，經
    鎮公所承辦人員建議，自行協議所提出附於租約承租的位置
    之地籍圖（參本院卷㈠135、145、155頁）所示，張○○與訴外
    人黃○○、黃○○所承租15地號土地之位置，明顯有所重疊；黃
    ○○、黃○○與訴外人張○○所承租15地號土地之位置，亦明顯有
    所重疊。且與鎮公所承辦人員繪製之耕作位置圖（參本院卷
    ㈠219頁），未盡吻合。復與本院至現場勘測相關承租人實際
    耕作位置（參本院卷㈡39-55頁勘驗筆錄、現場照片、參考圖
    ），命地政事務所測量及補充測量之結果（參本院卷㈡75、2
    01頁複丈成果圖），有所歧異。
  ㈡依上所示，黃○○、黃○○實際所耕作位置（參上開複丈成果圖
    編號D所示），並未包含其右側土地，而與上開地籍圖、耕
    作位置圖所示（係包含其右側至鄰地土地界址部分）不符。
    亦與於103年12月31日耕地租約期滿前，經上開南投縣埔里
    鎮公所承辦人員建議，巫建忠與張○○自行協議所提出之地籍
    圖（參本院卷㈠115頁），或上開耕作位置圖所示，均有所重
    疊（即該地籍圖所示張○○之承租位置，與上開耕作位置圖所
    示由張○○、黃○○、黃○○實際耕作位置，或上開複丈成果圖編
    號A、D所示目前由張○○之繼承人張○○、黃○○、黃○○實際耕作
    位置，均有部分重疊之處）。
　㈢基上等情，足認租約埔枇186號耕地租約雖登記張進國承租之
    地點為巫建忠所有為14地號土地、15地號土地內共計3,186
    平方公尺土地。但實際上張進國、張進杰並未在14、15地號
    土地內耕作。至張○○與巫建忠於於103年12月31日租約屆期
    前，固曾自協議共同蓋章確認耕作位置，僅在15地號土地內
    地籍圖（資料查詢時間為103年9月23日）上劃斜線部分土地
    （參本院卷㈠115頁）。但張○○、張進國、張進杰從未在該劃
    斜線部分土地（即編號E所示土地）實際耕作。且該部分編
    號E所示土地概有一半部分，係在目前由黃○○、黃○○實際耕
    作之上開複丈成果圖編號D所示土地內。　
四、上開耕地租約登記（租約埔枇186號）所記載之承租土地地
    號部分，應有所誤載（即將253-3（現為19）地號，誤載為2
    53-7（現為15）地號）：
　㈠張進國主張：其先祖自日治時期起，即承租編號19⑴所示土地
    ，並於其上耕作維生，與原地主成立耕地租佃關係，並於50
    年間，辦理耕地租約登記（租約埔枇186號），惟因誤載253
    -3（現為19）地號，為253-7地號（現為15）地號，致上開
    耕地租約登記，有所錯誤之事實，巫鄭素真等3人對於：張
    進國之先祖有於50年間，辦理上開耕地租約登記（租約埔枇
    186號）。張進國、張進杰現占有伊等3人所有編號19⑴所示
    土地，種植茭白筍之事實，並不爭執（但否認：租約埔枇18
    6號耕地租約登記所承租之土地為編號19⑴所示土地）。
　㈡承如前述，巫○○固與張○○就19地號其中0.3872公頃土地續約
    訂有私有耕地租約書（租約埔水字第205號）。但張○○實際
    上並未在19地號土地內耕作。而張進國、張進杰實際上耕作
    之位置為巫鄭素真等3人所有編號19⑴所示土地。但張進國之
    租約埔枇186號耕地租約所登記承租地點，卻為為巫建忠所
    有14、15地號土地內為3,186平方公尺土地，致張進國與巫
    建忠於103年12月31日租約埔枇186號耕地租約屆期後，並未
    辦理續約登記（參本院卷㈠107-115頁）。
　㈢本院綜參上情，並審酌：上開相關耕地租約均係成立登記於5
    0年間，歷經多次之每6年續約，期間上開土地歷經分割、移
    轉、重測等。而於每次續約時，鎮公所與相關承租人或出租
    人並未實際測量所承租土地之位置與面積，是否確與耕地租
    約登記相符，導致相關耕地租約登記，與相關承租人實際耕
    作之位置與面積，並不符合。又黃○○、黃○○於107年9月5日
    ，在南投縣政府耕地租佃委員會調處程序陳稱：「我們40幾
    年，就在這裏耕作，一直以來大家耕作位置，都沒有變動，
    張進國他們家比我們更早就在那裏耕作（參原審卷190頁）
    」。且張○○之上開租約所登記向巫○○承租、但並未實際耕作
    之19地號土地面積為3,872平方公尺（租約埔水205號），張
    進國上開租約所登記向巫建忠承租、但並實際耕作之15地號
    土地面積為3,186平方公尺（租約埔枇186號）。二者面積兩
    距不大。而上開實際耕作地與耕地租約登記不相符合情形，
    並非由兩造主動發覺，在鎮公所承辦人員主動發現前，兩造
    均未查覺等一切情狀後，堪認張進國所辯：上開耕地租約登
    記（租約埔枇186號）係將其所承租之土地位置（應為253-3
    （現為19）地號土地內），誤載為253-7（現為15）地號土
    地內一節為可採。
　㈣按耕地租約於租期屆滿時，除出租人依本條例收回自耕外，
    如承租人願繼續承租者，應續訂租約，耕地三七五減租條例
    第20條定有明文。故租約期滿時，承租人如有請求續租之事
    實，縱為出租人所拒絕，租賃關係亦非因租期屆滿而當然消
    滅（參最高法院110年度台上字第472號民事判決）。準此，
    上開土地雖歷經分割、贈與及繼承等原因，現為巫鄭素真等
    3人所有，然上開耕地租佃關係依法仍應由（承租人）張進
    國與（出租人）巫鄭素真等3人承受，並不因租約6年期滿後
    ，未辦理續約登記，而受影響。故張進國與巫鄭素真等3人
    ，就伊等3人所有編號19⑴所示土地，應具有耕地租佃（下稱
    系爭耕地租佃）關係存在。
五、張進國並無不自任耕作之情事：
　㈠巫鄭素真等3人辯稱：系爭耕地租佃關係已因張進國不自任耕
    作而無效。蓋張進國與實際耕作之張進杰分別有住處，並未
    同居共財。且因20地號土地係自19地號土地分割而出，而江
    ○○、陳○○在200地號土地上搭載建物，供居住之用，已屬不
    自任耕作，故原耕地租約（即租約埔水206號，含19、20地
    號土地）應一併無效之事實，為張進國所否認，主張：其與
    張進杰為兄弟關係，在之前其等父親承租年代，即已一同耕
    作。嗣於辦理耕地租約繼承登記時，協議推派其為承租人之
    登記名義人，但實際上其與張進杰仍係一同耕作。又其雖在
    臺中市開設中醫診所，但有空閒時，仍經常會回埔里老家耕
    作，並無不自任耕作。另20地號土地部分則與其無關。
　㈡按耕地三七五減租條例第16條第1項規定承租人應自任耕作，
    係指承租人應以承租之土地供自己從事耕作之用而言，並非
    播種、施肥、去草、除蟲、採收等農作過程，悉須由承租人
    本人親為。苟將農作過程之一部分交與他人操作，而本身仍
    總理其事者，不違自耕之本旨，非法所不許（參最高法院10
    8年度台上字第420號、85年度台上字第423號民事判決）。
    且衡之該條項所定之「承租人應自任耕作」，解釋上當非指
    必由承租人「本人」親自耕作，其因以家中之一人名義簽訂
    耕地租約，而交與其他家人共同參與耕作者，亦不得認係轉
    租或不自任耕作，始符農村之現實狀況並得保護承租人權益
    之旨。且一般所謂承租人之不自任耕作，係指承租人將承租
    之耕地轉租、借與第三人使用或與他人交換耕作，變更耕地
    之用途（如建築房屋或變更為非農漁牧之用）等情形而言（
    參最高法院83年度台上字第2297號、96年度台上字第572號
    民事判決）。
　㈢巫鄭素真等3人就所辯：張進國未於編號19⑴所示土地自任耕
    作一節，並未提出相關有利事證，供本院審酌。而張進國就
    此部分之上開所述，經核尚與常情無違，且與上開說明意旨
    相符。故依舉證責任分配之法則，應難認巫鄭素真等3人此
    部分所辯為可採。
　㈣系爭耕地租佃契約為租約埔枇186號，與20地號之租約埔水20
    6號，並無關連性，且二租約之承租人並非相同。故縱巫鄭
    素真等3人辯稱：江○○、陳○○在20地號土地上搭載建物，供
    居住之用，有不自任耕作一節屬實，亦難認系爭耕地租佃契
    約（即租約埔枇186號，在19地號內），亦同屬不自任耕作
    而無效。是巫鄭素真等3人此部分所辯，尚非可採。
六、巫鄭素真等3人對張進國終止系爭耕地租佃關係，於法不合
    ：
　㈠巫鄭素真等3人辯稱：伊等3人於歷次書狀均一再主張：張進
    國未繳納租金一事，應解釋為已生催告租金之效力，伊等3
    人已於110年4月20日，以民事答辯㈣狀對張進國為終止上開
    租約之意思表示之事實，為張進國所否認，主張：巫鄭素真
    等3人係否認系爭耕地租佃關係存在，從未向其催告繳納租
    金，故伊等3人上開終止契約不生效力。其收受上開民事答
    辯㈣狀後，即寄送租金與伊等3人，但遭拒收退回。
　㈡巫鄭素真等3人迄今仍否認系爭租佃關係存在，故伊等3人雖
    於歷次書狀，一再主張：張進國未繳納租金，但尚難憑此即
    率認伊等3人已有依民法第440條第1項規定，對張進國定「
    相當期限」，催告繳納地租之意思表示，且張進國於該「相
    當期限」內，不為繳納地租之情事。準此，巫鄭素真等3人
    既未對張進國為合法之催告，則伊等3人於110年4月20日，
    逕以民事答辯㈣狀對張進國為終止上開租約之意思表示，應
    不生合法終止系爭租佃契約之效力。故巫鄭素真等3人上開
    所辯，核非可取。　　　　　
七、承上所述，張進國、張進杰就巫鄭素真等3人所有編號19⑴所
    示土地，既仍具有耕地租佃關係存在，自非屬無權占有該部
    分土地。準此，伊等3人依民法第767條第1項規定，請求其
    等移除該部分土地上種植之農作物，併返還該部分土地，及
    聲請假執行部分，均為無理由，應予駁回。
八、綜上所述，因巫鄭素真等3人否認系爭耕地租佃關係存在，
    故張進國請求確認其就巫鄭素真等3人所有編號19⑴所示土地
    ，有耕地租佃關係存在，為有理由，應予准許。原審就此部
    分駁回其請求，核有未洽。張進國上訴求為廢棄此部分原判
    決，為有理由，應由本院廢棄改判如主文第2項所示。又系
    爭租佃關係既仍有效存在，則張進國、張進杰自非屬無權占
    有巫素真等3人所有編號19⑴所示土地。原審依巫素真等3人
    之請求，判命張進國、張進杰應移除該部分土地上種植之農
    作物，併返還該部分土地，及宣告假執行部分，尚有未洽。
    是張進國、張進杰上訴求為廢棄此部分原判決，為有理由，
    應由本院廢棄改判如主文第3項所示。又本院既判准張進國⑴
    （先位）請求確認其與巫鄭素真等3人系爭耕地租佃關係存
    在部分，則其⑵（備位）請求確認其就巫建忠所有編號E所示
    土地，耕地租佃關係存在部分，自無庸再予審酌，附予敘明
    。
九、本件事證已臻明確，兩造其餘之攻擊或防禦方法及所用之證
    據，經本院斟酌後，認為均不足以影響本判決之結果，爰不
    逐一論列，併此敘明。
陸、據上論結，本件上訴為有理由，判決如主文。
中　　華　　民　　國　　111 　年　　1 　　月　　18　　日
                  民事第七庭  審判長法  官  王  銘
                                    法  官  張國華
                                    法  官  唐敏寶
正本係照原本作成。
如不服本判決，須於收受判決送達後20日內向本院提出上訴書狀
，其未表明上訴理由者，應於提出上訴後20日內向本院提出上訴
理由書狀（均須按他造人數附具繕本）。因疫情而遲誤不變期間
，得向法院聲請回復原狀。
上訴時應提出委任律師為訴訟代理人之委任狀。具有民事訴訟法
第466條之1第1項但書或第2項之情形為訴訟代理人者，另應附具
律師及格證書及釋明委任人與受任人有該條項所定關係之釋明文
書影本。如委任律師提起上訴者，應一併繳納上訴審裁判費。
                                    書記官  劉恒宏
中　　華　　民　　國　　111 　年　　1 　　月　　18　　日